【裁判字號】    91,訴,900
【裁判日期】    920225
【裁判案由】    偽造文書等
【裁判全文】
臺灣臺南地方法院刑事判決                          九十一年度訴字第九號
    公  訴  人  臺灣臺南地方法院檢察署檢察官
    被      告  甲○○
右列被告因偽造文書等案件，經檢察官聲請簡易判決處刑 (九十一年度偵字第六三九
一號)，本院臺南簡易庭認為不宜，移由普通庭改依通常程序審理，本院判決如左：
主  文：
甲○○連續行使偽造私文書，足以生損害於他人，處有期徒刑柒月。
扣案偽造之丙○○印章壹顆、台新國際商業銀行股份有限公司0000000000
0000帳號存褶壹本、台新國際商業銀行股份有限公司卡號0000000000
000000號ＶＩＳＡ信用卡壹張；未扣案之台新國際商業銀行股份有限公司存款
業務申請書上方之「簽章」欄處、下方之「申請人簽章欄」處、台新國際商業銀行股
份有限公司ＶＩＳＡ國際簽帳金融卡申請書「申請人親筆簽名（章）」欄及「領取人
簽章」處偽造之丙○○署押各壹枚；往來印鑑資料卡「戶名（負責人）親筆簽名」欄
，偽造丙○○之署押壹枚；印鑑卡上「原留印鑑」欄、往來印鑑資料卡「戶名（負責
人）親筆簽名」欄下方及「印鑑」欄、印鑑卡上偽造之丙○○印文各壹枚；亞屴電訊
公司之「委託申請門號合約暨切結書」下方之「申請人」欄處，偽造之丙○○署押壹
枚；台灣大哥大股份有限公司行動電話服務申請書柒份之「申請人簽章」處、同意書
柒張之上下聯「立同意書人姓名」欄處，偽造之丙○○署押各貳枚。泛亞電信股份有
限公司用戶申請書之「申請人簽名」處、ＡＮＮＣ２０２５刷刷專案用戶專案聲明書
「立書人」處，偽造之丙○○署押各貳枚。遠傳電信股份有限公司行動電話服務申請
書貳份上「申請人簽名」處、背面行動電話服務契約左上方處，偽造之丙○○署押各
壹枚，均沒收。
事  實：
一、甲○○於民國九十一年六月十八日上午某時許，在臺南縣歸仁鄉○○路○段三一
    九巷五八號一樓前，拾獲丙○○所有之國民身分證一張，明知該身分證係他人遺
    失之物（由丙○○於九十一年六月十四日交予其母郭李金量，同年六月十七日上
    午十時許，在臺南縣歸仁鄉○○路○段三一九巷五八號一樓郭李金量之住處內遭
    不明人士竊走），竟意圖為自己不法之所有，將之侵占入己，並因知悉台新國際
    商業銀行股份有限公司（以下簡稱台新銀行）與台灣大哥大股份有限公司（以下
    簡稱台灣大哥大公司）共同推出促銷活動，以台新銀行ＶＩＳＡ信用卡辦理台灣
    大哥大公司行動電話門號，可享通話費優惠利率及代辦行動電話之電訊公司為推
    廣行動電話門號，同意客戶利用優惠專案辦理門號後，將行動電話退回，由代辦
    行動電話之電訊公司以現金收購之促銷專案有利可圖，竟基於行使偽造私文書及
    意圖為自己不法所有之概括犯意，先於九十一年六月十九日上午，在台南縣後甲
    圓環某刻印店，委請不知情之人，刻製丙○○之印章一枚，隨即前往臺南市○區
    ○○路六六０號台新銀行台南分行，以丙○○名義，向該銀行行員曾嘉芬申請開
    設00000000000000號帳戶。並於台新銀行存款業務申請書上方之
    「簽章」欄處、下方之「申請人簽章欄」處、台新銀行ＶＩＳＡ國際簽帳金融卡
    申請書上「申請人親筆簽名（章）欄」及「領取人簽章」處，各偽造丙○○之署
    押一枚，再以前揭偽造之印章蓋用印文各一枚於該處（以上共計署押四枚、印文
    四枚）；又於往來印鑑資料卡「戶名（負責人）親筆簽名」欄、ＶＩＳＡ信用卡
    背面，偽簽丙○○之署押各一枚（以上共計署押二枚）；並使不知情之曾嘉芬於
    綜合存款存摺內頁「原留印鑑」處、印鑑卡、往來印鑑資料卡「戶名親筆簽名」
    欄下方及「印鑑」欄處，以前揭偽造之丙○○印章蓋用印文各一次（以上共計印
    文四枚）。致曾嘉芬陷於錯誤而同意甲○○以丙○○名義開設右述帳號，甲○○
    並因此取得前揭帳戶之存摺及卡號0000000000000000號）ＶＩ
    ＳＡ信用卡一張，足以生損害於丙○○及台新銀行對於帳戶管理之正確性。甲○○再於同日上午十時三十分許，持上開偽造之印章與丙○○之身分證，至臺南縣
    永康市○○路一九五巷一二九號「亞屴電訊公司」，利用該公司上開專案活動，
    以丙○○名義申請行動電話，在亞屴電訊公司之「委託申請門號合約暨切結書」
    下方之申請人欄處（有二處申請人欄）偽簽丙○○署押一枚，復向亞屴電信公司
    ：申請台灣大哥大公司門號七組（含行動電話七支），並在行動電話服務申請
    書七份之「申請人簽章」處各偽造丙○○署押一枚，經複寫後各二枚；於同意書
    七張之上下聯立同意書人姓名欄處各偽簽丙○○之署押一枚（每一張同意書均有
    上聯及下聯）以上合計偽造署押十四枚。申請和信電信股份有限公司（下簡稱
    和信公司）門號二組（含行動電話二支），並在行動電話申請書二份之「申請人
    簽章欄」處及直接轉帳繳款授權書二份之「授權人簽章」處，偽簽丙○○署押各
    一枚，經複寫後署押為各二枚；同意書二份上「立同意書人姓名」處，偽簽丙○○之署押各一枚。申請泛亞電信股份有限公司（下簡稱泛亞公司）門號一組（
    含行動電話一支），並在用戶申請書之「申請人簽名處」及ＡＮＮＣ２０２５刷
    刷專案用戶專案聲明書「立書人」處各偽簽丙○○之署押一枚經複寫後署名各二
    枚。申請遠傳電信股份有限公司（下簡稱遠傳公司）門號二組（含行動電話二
    支），並在行動電話服務申請書二份上「申請人簽名」處偽簽丙○○之署押各一
    枚（其中一份甲○○係在影印之申請書上偽簽丙○○之署押），又於影印之申請
    書背面行動電話服務契約左上方處為表示同意契約之內容，甲○○復偽造丙○○
    之署押一枚。以上共計十二組門號及行動電話，嗣於當日上午十二時四十五分許
    ，甲○○將前開資料填具完畢後，交付乙○○以代為向各該行動電話公司申請手
    機及門號，嗣於尚未將甲○○偽造之前揭資料轉送上開台灣大哥大等公司審核前
    ，乙○○發覺甲○○與丙○○身分證照片不符，通知警察前來，當場逮捕甲○○
    而不遂，並扣得丙○○身分證一枚、偽造丙○○印章一顆、台新銀行存褶一本及
    台新銀行ＶＩＳＡ信用卡一張。
二、案經乙○○、丙○○訴由台南縣警察局永康分局報請臺灣臺南地方法院檢察署檢
    察官偵查終結後聲請簡易判決處刑。
理  由：
一、訊據被告甲○○對於右揭事實於警局初訊、檢察官偵訊及本院審理中均坦承不諱
    ，核與告訴人乙○○及丙○○指訴之情節大致相符，並有證人曾嘉芬就被告持丙○○身分證、印章申辦銀行帳戶、金融卡之情事證述詳實。此外復有丙○○身分
    證一張、偽刻之丙○○印章一顆、台新銀行存款簿一本、信用卡一張扣案及台新
    銀行前揭帳號帳卡上「原留印鑑卡」處，使用偽刻之丙○○印章所蓋之印文一枚
    及前揭申請書、同意書、授權書等附卷可證，本件事證已甚明確，被告犯行應可
    認定。
二、按偽造私文書罪，以足生損害於公眾或他人為其構成要件之一。所謂足生損害，
    係指他人事實上有因此受損害之虞而言。苟偽造行為完成而具備上項要件，罪即
    成立，最高法院八十三年度台上字第四七七二號著有裁判可稽。而所謂「偽造行
    為完成而具備上項要件」係指偽造之文書已足以表示被告期望之一定內容之意義
    ，而他人事實上有因此受損害之虞而言。尚非指文書之內容必須完全填具完成為
    要件。如被告之文書雖未完全填具完成，然觀其內容已足以表示被告期望之一定
    內容，且他人事實上有因此受損害之虞者，亦應認為其偽造文書之行為已經完成
    。被告今委託亞屴電訊公司向台灣大哥大等公司，申請行動電話及門號，已於亞
    屴電訊公司之委託申請門號合約暨切結書上及台灣大哥大等公司之申請書等資料
    上偽簽丙○○之署押，及蓋用其偽刻之印文，並交付乙○○代為填寫資料上之其
    它內容，雖部分申請書等資料尚未完全填具完成，惟依其內容觀之已足以表示被
    告申請各該電話及門號之意思，亦足使告訴人丙○○、亞屴電訊公司及台灣大哥
    大等公司受損害之虞，應認被告行使偽造私文書之行為已經完成。核被告甲○○
    以前揭丙○○名義填具之申請書等資料，持以向證人曾嘉芬及告訴人乙○○行使
    ，所為係犯刑法第二百十六條、第二百十條之行使偽造私文書罪；被告拾得丙○○之身分證，將之侵占入己，所為係犯刑法第三百三十七條之侵占遺失物罪；被
    告以前揭資料詐得前揭帳戶之存摺及信用卡，所為係犯刑法第三百三十九條第一
    項之詐欺取財既遂罪；被告向台灣大哥大等公司及告訴人之公司申請行動電話及
    門號，未生取得電話及門號之結果，所為係犯刑法第三百三十九條第三項、第一
    項之詐欺取財未遂罪。被告央請不知情之刻印之人員刻製「丙○○」之印章，及
    使不知情之台新銀行承辦人員蓋用偽造之「丙○○」印文於印鑑卡及扣案存摺之
    封面內頁上，為間接正犯。被告偽造「丙○○」之印章、署押、印文為偽造私文
    書之部分行為，又偽造私文書之低度行為分別為行使變造偽造私文書之高度行為
    所吸收，均不另論罪。被告先後多次行使偽造私文書犯行及一次詐欺取財既遂，
    一次詐欺取財未遂犯行，二者均時間緊接，犯罪構成要件相同，顯係出於概括犯
    意為之，為連續犯，應依刑法第五十六條之規定，分別以連續行使偽造私文書及
    連續詐欺取財既遂罪論，並加重其刑。又被告所犯上開連續行使偽造私文書、侵
    占遺失物、連續詐欺取財三罪間，有原因、目的之牽連關係，應從一重論以連續
    行使偽造私文書罪處斷。爰審酌被告之品行、智識程度、犯罪動機、所生危害、
    經通緝後始到庭應訊、犯罪後坦承犯行、態度尚非惡劣等一切情狀，量處如主文
    所示之刑。
三、扣案台新銀行存褶一本及台新銀行ＶＩＳＡ信用卡一張，為被告所有，係犯罪所
    得之物，應依刑法第三十八條第一項第三款之規定宣告沒收。另偽造之丙○○印
    章一顆，及前揭偽造之丙○○署押、印文，不問屬於犯人與否，均應依刑法第二
    百十九條之規定宣告沒收。復台新銀行00000000000000帳號存褶
    及台新銀行卡號0000000000000000號ＶＩＳＡ信用卡，已為沒
    收之諭知，該存摺內頁偽造之丙○○印文及信用卡背面偽造之丙○○署押，爰不
    另為沒收之諭知。末台新銀行ＶＩＳＡ國際簽帳金融卡申請書左上方「中文姓名
    」處、亞屴電訊公司之「委託申請門號合約暨切結書」上方之「申請人」處之丙○○姓名因僅係表示申請人之姓名，尚非署押，亦不另為沒收之宣告。
四、另公訴人認被告係申請遠傳公司門號四組（含行動電話四支），並於各該行動電
    話服務申請書偽造丙○○之署押等語，惟查告訴人乙○○及被告均供稱申請遠傳
    公司四支電話云云，然依卷附資料所示被告僅申請二支遠傳公司電話，而非四支
    ，經本院請告訴人補送另二支電話之申請資料，告訴人乙○○已無法覓得。復參
    酌被告係申請遠傳公司電話時即為告訴人乙○○發覺報警查獲，告訴人乙○○亦
    即時將被告填具之申請文件送交警局附卷，有各該申請資料卷附於警訊筆錄可稽
    ，顯見被告應僅申請遠傳公司二支電話，而非四支，應係告訴人乙○○及被告記
    憶有誤所致，因此部分與前揭有罪部分有裁判上一罪之連續犯關係，本院爰不另
    為無罪之諭知。
據上論斷，應依刑事訴訟法第二百九十九條第一項前段、第四百五十二條，刑法第五
十六條、第二百十條、第二百十六條、第三百三十七條、第三百三十九條第一項、第
二百十九條、第五十五條、第三十八條第一項第三款，罰金罰鍰提高標準條例第一條
前段，判決如主文。
中      華      民      國    九十二    年      二      月    二十五    日
                                  臺灣臺南地方法院刑事第五庭
                                              法  官  蔡  直  青
右正本證明與原本無異。
如不服本判決，應於判決送達後十日內向本院提出上訴狀( 應附繕本 )。
                                              書記官  沈  建  杉
中      華      民      國    九十二    年      二      月    二十七    日
附錄本案論罪科刑法條：
第  210 條  偽造、變造私文書，足以生損害於公眾或他人者，處五年以下有期徒刑
第  216 條  行使第二百十條至第二百十五條之文書者，依偽造、變造文書或登載不
            事項或使登載不實事項之規定處斷。
第  337 條  意圖為自己或第三人不法之所有，而侵占遺失物、漂流物或其他離本人
            持有之物者，處五百元以下罰金。
第  339 條  意圖為自己或第三人不法之所有，以詐術使人將本人或第三人之物交付
            ，處五年以下有期徒刑、拘役或科或併科一千元以下罰金。
            以前項方法得財產上不法之利益或使第三人得之者，亦同。
            前二項之未遂犯罰之。


司法院資訊處製作；財團法人民間司法改革基金會備份。
